臺灣高等法院臺中分院刑事判決　　　　　　　九十一年度重上更(二)字第一二七號
　　上　訴　人
　　即　被　告　乙○○
　　指定辯護人　本院公設辯護人　甲○○
右上訴人因偽造有價證券案件，不服臺灣臺中地方法院中華民國八十六年二月二十七
日第一審判決（民國八十五年度訴字第一九五○號，起訴案號：臺灣臺中地方法院檢
察署民國八十五年度偵字第四二○八號），提起上訴，判決後經最高法院第三次發回
更審，本院判決如左：
      主  文
原判決關於偽造有價證券及定應執行刑部分撤銷。
乙○○連續意圖供行使之用而偽造有價證券，處有期徒刑壹年陸月。
偽造之第一二九三八號，發票日為八十三年十月十九日，到期日為八十三年十一月五
日，面額新臺幣三十萬元及第一二六六六號，發票日為八十三年十一月八日，到期日
為八十三年十一月十七日，面額新臺幣五萬元之本票二紙上丙○○為共同發票人部分
及八十三年十月十九日借據上偽造之丙○○簽名及捺印各一枚均沒收。
      事  實
乙○○與丙○○曾於民國八十三年七月至八十五年十月間同居，在同居期間乙○○未
經丙○○之同意，竟意圖供行使之用及意圖為自己不法之所有，並基於概括犯意，先
後於：(一)八十三年十月十九日在臺中市○○路與興安路口之文心茶坊店內，以其名義
簽發第一二九三八號，發票日期八十三年十月十九日，到期日八十三年十一月五日，
面額新臺幣（下同）三十萬元之本票一紙，同時在該本票上偽造丙○○之簽名，並按
捺乙○○本人之右大拇指指印，作為共同發票人，並同時地在其出具之八十三年十月
十九日借據上保證人欄偽簽丙○○之簽名，同樣按捺其自己之指印，偽造丙○○為保
證人後，將上開本票及借據，在該茶坊內持交一不詳地址及名稱之地下錢莊業者供擔
保，使該不知情之業者陷於錯誤，而借予乙○○現款三萬元，足以生損害於丙○○。
(二)八十三年十一月九日，在上開茶坊內，簽發其名義之第一二六六六號、發票日八十
三年十一月八日，到期日八十三年十一月十七日，面額五萬元之本票一紙，同時在該
本票上偽造丙○○之簽名，並蓋上其自己指印，以偽造丙○○為共同發票人後，同樣
持交該地下錢莊業者供擔保，使該不知情業者陷於錯誤，而借現款五萬元予乙○○。
嗣因地下錢莊業者持上開二紙本票及一紙借據向丙○○催討借款，丙○○始知上情，
後因丙○○要離開乙○○而遭乙○○之恐嚇（恐嚇部分已判刑確定），才訴由臺中市
警察局第五分局報由臺灣臺中地方法院檢察署檢察官偵查起訴。
      理  由
一、訊據上訴人即被告乙○○，對於上開時地在本票及借據上自行簽寫丙○○之姓名
    並按捺自己指印在丙○○簽名處，作為共同發票人及保證人之事實固不否認，唯
    辯稱其事先有徵得丙○○之同意，且所調借之款項係供丙○○支付票款用，事後
    也向地下錢莊清償完畢，況借款當天丙○○也有在場，當時她因施用安非他命精
    神恍惚，趴在桌上睡覺，其絕無偽造有價證券等犯行等語。惟查：
  (一)被告擅自在本票及借據上簽署告訴人丙○○之姓名並按捺其自己之指印，事先並
    未繳得丙○○之同意，業經告訴人丙○○在警局、偵查中及原審與本院審理中指
    訴甚明，並有扣案之上開本票二紙及收據一紙在卷足稽。且被告在警訊中也供承
    ：「二張本票，一張借據是我捺印簽名，但我要說明的是，本票是我向地下錢莊
    借錢簽的，而借的錢都給丙○○作週轉支票使用，當時地下錢莊的人說丙○○的
    部分由我簽名捺印也可，我就簽上去了」等語（見偵查卷第四頁反面）；在原審
    審理中被告亦供稱：「我去地下錢莊借錢，地下錢莊要我簽同住的人名字，回來
    後我有告訴她」等語（見原審卷第十四頁反面），揆之被告上開供詞，足認被告
    向地下錢莊借錢之前，並不知道要簽丙○○之姓名，係應地下錢莊人員之要求而
    臨時起意簽名暨捺指印，故被告未經告訴人丙○○同意於上開本票、收據上簽寫
    丙○○姓名及捺指印，偽造丙○○為共同發票之上開本票及偽造丙○○為保證人
    之上開收據，應堪認定。
  (二)被告雖嗣後於本院第二次審理時辯稱事先已徵得告訴人丙○○同意，並於本院前
    審及本院審理時辯稱：借款當時丙○○有在場，因當時其施用安非他命神智昏迷
    不清，趴在桌上睡覺故由其簽名、捺指印云云，然被告如果真有事前徵得告訴人
    丙○○同意，其於警訊之初及原審審理時，就此有利於己之事實當可據實供述，
    豈會片字未提？故被告經原審判刑後始改稱事前有經告訴人同意云云，已不足採
    信。況被告簽發上開本票、收據時，若告訴人果真在場並且同意，為何不由告訴
    人本人簽名暨按捺其本人之指印，而須由被告簽寫丙○○之姓名暨按捺自己之指
    印？且縱如被告所辯，當時告訴人因施用毒品神智不清，則告訴人既已神智不清
    ，即無同意被告簽署其姓名之能力，故被告上開辯詞，顯屬卸責之詞不足採信。
  (三)另被告於本院辯稱：其借得之款項係供丙○○軋支票使用，八十三年十月十九日
    給付丙○○二萬四千元，同年十一月九日給付四萬元云云，欲以此證明其事前確
    實經過告訴人同意而簽發上開本票、收據，惟按：(1)被告簽發上開本票、收據向
    地下錢莊借錢，縱使借得款項確實供予告訴人使用，如無其他佐證，於經驗法則
    上亦無法推認告訴人業已同意被告簽發上開本票及收據，先此敘明。(2)本院前審
    及本院向誠泰商業銀行函查丙○○八十三年一月至八十三年十二月止之往來明細
    ，查得上開支票帳戶中雖有八十三年十月十九日轉帳存入三萬二千元，同年月二
    十日轉帳存入十萬元，而同年十一月八日轉帳存入五萬元，而上開款項，均係自
    丙○○設於該行之第000000000000號活期儲蓄存款帳戶轉帳存入上
    開支票存款帳戶，而上開活期儲蓄存款帳戶於八十三年十月十九日僅有現金存入
    一萬五千元，同年十一月八日轉帳存入四萬七千元，此有該行函覆之支票存款對
    帳單及存摺存款對帳單各一份在卷可稽（見本院前審卷第五三、五四頁及本院卷
    第四七、四八頁），從上開帳戶往來明細，均無如被告所辯金額之款項，且被告
    借得款項若果真供給告訴人軋票之用，告訴人應會直接將現金存入上開支票存款
    帳戶，何需先存入活期存款帳戶再轉帳至支票存款帳戶？故被告所辯已難認為真
    實。本院依被告前述供詞既已足以認定告訴人並未同意被告簽發上開本票、收據
    已如前述，再參諸前揭經驗法則，縱屬被告所借得之金錢確實供予告訴人使用，
    亦無法推認告訴人有同意被告簽發上開本票、收據，故被告上開辯詞亦不足採為
    有利於被告之認定。另被告於本院前審聲請向當舖調查丙○○在八十五年間有典
    當車子，及調查丙○○的為人，暨於本院聲請調查其所提出帳冊資料明細等證據
    ，本院認均礙於上開審認，故已無必要，併予明。
  (四)又被告雖於本院審理時供稱八十三年十一月九日向錢莊借款五萬元時，亦同時有
    簽發收據，並於收據保證人處簽寫告訴人姓名並按捺其本人之指印云云，惟查，
    被告此部分自白既無上開收據扣案足資佐證，且查無其他證據足資證明被告此部
    分自白與事實相符，故尚難僅憑被告此部分之自白，遽為推認被告亦有偽造上開
    收據之犯行，被告此部分自白應不足採信，亦附此敘明。
  (五)末查被告於八十三年十月十九日、同年十一月九日分別持上開本票、收據，向不
    詳之地下錢莊分別借款三萬元、五萬元等情，業經被告於本院供述明確，衡諸被
    告對於借款金額當無不任意供述對自己不利之事實，且本院亦無其他證據足資證
    明被告所借得之金額高於上開金額，自應採較有利於被告之認定，依被告上開自
    白之借款金額為準。從而被告未經告訴人同意，偽造上開本票、收據，並持之向
    地下錢莊借得上開款項，其詐欺及行使上開偽造本票、收據之犯行亦堪認定。
二、核被告所為，係犯刑法第二百零一條第一項、第二百十六條、第二百十條、第三
    百三十九條第一項之罪。被告偽造丙○○署押之行為分別為偽造有價證券及偽造
    私文書之部分行為；又被告行使偽造有價證券及偽造私文書之低度行為，分別為
    偽造有價證券及行使偽造私文書之高度行為所吸收，均不另論罪。被告先後二次
    偽造有價證券及詐欺犯行，均時間緊接，犯罪構成要件相同，顯基於概括犯意，
    應各論以連續犯。被告以偽造之本票供擔保向地下錢莊借款，為行使偽造有價證
    券之另一詐欺行為。被告所犯偽造有價證券、行使偽造私文書及詐欺罪間，有方
    法結果之牽連關係，為牽連犯，應從重論以偽造有價證券罪。公訴人起訴事實雖
    未及行使偽造私文書部分，由於此部分與起訴部分有裁判上一罪關係，為起訴
    效力所及，本院自得併予審理。
三、原審為科刑之判決雖無不合，惟原判決對於被告犯罪之時間地點，未予確認，且
    未論及詐欺部分，尚有未洽，被告上訴意旨否認犯罪亦無理由，原判決既有可議
    ，仍應將偽造有價證券及定應執行刑部分撤銷改判，爰審酌被告犯罪之動機，而
    偽造之本票及借據業已收回，且被告與丙○○係同居關係，在同居期間偽簽其姓
    名作為共同發票人，且係應地下錢莊人員之要求，情輕法重，客觀上尚可憫恕，
    依刑法第五十九條減輕其刑，而科處有期徒刑一年六月。至在第一二九三八號及
    第一二六六六號二紙本票上偽造丙○○為共同發票人部分應予沒收；另借據上保
    證人欄內偽造之丙○○簽名及指印，亦依法宣告沒收之。
四、據上論斷，應依刑事訴訟法第三百六十九條第一項前段、第三百六十四條、第二
    百九十九條第一項前段，刑法第五十六條、第二百零一條第一項、第二百十六條
    、第二百十條、第三百三十九條第一項、第五十五條、第五十九條、第二百零五
    條、第二百十九條，罰金罰鍰提高標準條例第一條前段，判決如主文。
本案經檢察官丁○○到庭執行職務。
中      華      民      國    九十一    年    八      月     十四     日
                                   臺灣高等法院臺中分院刑事第八庭
                                         審判長法  官  羅  得  村
                                               法  官  陳  賢  慧
                                               法  官  陳  毓  秀
右正本證明與原本無異。
如不服本判決應於收受送達後十日內向本院提出上訴書狀，其未敘述上訴之理由者並
得於提起上訴後十日內向本院補提理由書（均須按他造當事人之人數附繕本）。
                                               書記官  吳  宗  玲
中      華      民      國    九十一     年      八       月    十五    日
附錄本案論罪科刑主要法條：
刑法第二百零一條第一項：
意圖供行使之用，而偽造、變造公債票、公司股票或其他有價證券者，處三年以上十
年以下有期徒刑，得併科三千元以下罰金。
                                                                        Ｆ
